【裁判字號】    94,交易,562
【裁判日期】    950124
【裁判案由】    過失致死等
【裁判全文】
臺灣臺中地方法院刑事判決  94年度交易字第562號
公  訴  人  臺灣臺中地方法院檢察署檢察官
被      告  乙○○
上列被告因過失致死等案件，經檢察官提起公訴（九十四年度偵
字第一六八九八號），被告於本院行準備程序時就被訴事實為有
罪之陳述，經本院合議庭裁定適用簡式審判程序，判決如下：
    主    文
乙○○因過失致人於死，處有期徒刑陸月，如易科罰金，以佰
元折算壹日。
    犯罪事實
一、乙○○於民國九十四年八月二十一日上午四時四十分許，駕
    駛其母彭日華所有之車牌號碼五○二○－ＨＺ號自用小客車
    ，自臺中市樹德保齡球館出發，欲返回臺中縣豐原市○○里
    ○○路七十七號住處，沿著臺中市○○路往松竹路方向行駛
    ，於同日上午五時許，行經臺中市○○路與軍福十九路交岔
    路口時，應注意汽車行駛之車前狀況，隨時採取必要之安全
    措施，及行車時速，在市區道路不得超過每小時五十公里公
    里，汽車行駛至交岔路口，應遵守燈光號誌，遇有閃光黃燈
    時，應減速接近，注意安全，小心通過，而當時天候晴、夜
    間（凌晨）有照明、速限每小時五十公里、設有閃光號誌之
    交岔路口、號誌作動正常、路面乾燥無缺陷、亦無障礙物、
    視距良好，依當時情形，並無不能注意之情事，詎竟疏未注
    意及此，仍貿然以時速六十五公里之速度疾駛，適有湯清海
    酒後（經測得血液中酒精濃度為一三八點二ｍｇ／ｄｌ，換
    算呼氣酒精濃度為每公升零點六九一毫克）騎乘車牌號碼Ｊ
    ＫＨ－三一三號重型機車後載甲○○，自臺中市○○街三十
    九號歡樂城ＫＴＶ出發，欲至臺中市○○路訪友，沿軍福十
    九路往軍榮一街方向行駛，應注意車前狀況，隨時採取必要
    之安全措施，及汽車行駛至交岔路口，應遵守燈光號誌，遇
    有閃光紅燈應減速接近，先停止於交岔路口前，讓幹道車優
    先通行後認為安全時，方得續行，亦疏未注意及此，貿然行
    駛，湯清海之機車車頭因而不慎撞擊張永欽之上開自用小客
    車之左前輪與後照鏡之間，湯清海人車倒地，並受有頭、胸
    部挫傷，顱腦挫傷及胸腔內出血之傷害，經送醫後，延至九
    十四年八月二十七日凌晨零時二十九分許，不治死亡。湯清
    海機車後座乘客甲○○則受有左側骨盆、左腳及右肩挫傷等
    傷害（傷害部分業據撤回告訴）。乙○○於犯罪後，有偵查
    權限之人知悉犯罪人之前，主動向到場處理事故員警陳明自
    己係肇事者，並陳述肇事經過，自首接受裁判。
二、案經被害人甲○○告訴臺灣臺中地方法院檢察署檢察官及檢
    察官據報相驗自動檢舉後偵查起訴。
    理    由
一、上揭犯罪事實，業經被告乙○○於本院審理時坦承不諱，核
    與告訴人甲○○之指訴（已撤回告訴）及證人即被害人湯清
    輝之子湯建明之指述情節相符，復有道路交通事故現場圖、
    道路交通事故調查報告表（一）、（二）、臺中市○○○道
    路交通事故當事人酒精測定紀錄表、中國醫藥大學附設醫院
    法醫參考病例摘要、車籍作業系統－查詢認可資料表、照片
    十六張附卷可稽，另本件車禍被害人湯清海因此受傷死亡，
    亦經臺灣臺中地方法院檢察署檢察官督同檢驗員相驗屬實，
    製有相驗筆錄、相驗屍體證明書、驗斷書在卷可憑。按駕駛
    人應注意車前狀況，隨時採取必要安全措施，行車速度在市
    區道路不得超過每小時五十公里，且汽車行駛至交岔路口，
    應遵守燈光號誌，遇有閃光黃燈時，應減速接近，注意安全
    ，小心通過，道路交通安全規則第九十三條第一項第一款、
    第九十四條第三項、第一百零二條第一項第一款、道路交通
    標誌標線號誌設置規則第二百十一條分別定有明文。被告乙
    ○○駕駛自用小客車行至上開交岔路口時，應注意汽車行駛
    之車前狀況，隨時採取必要之安全措施，及汽車行駛至交岔
    路口，應遵守燈光號誌，遇有閃光黃燈時，應減速接近，注
    意安全，小心通過，而當時天候晴、夜間（凌晨）有照明、
    速限每小時五十公里、設有閃光號誌之交岔路口、號誌作動
    正常、路面乾燥無缺陷、亦無障礙物、視距良好，有上開道
    路交通事故調查報告表（一）存卷可參。依當時情形，亦無
    不能注意之情事，竟疏未注意及此，於行經閃光黃燈之交岔
    路口，未減速慢行，小心通過，仍貿然以時速六十五公里之
    速度疾駛，致與湯清海騎乘之機車相撞，致湯清海受有頭、
    胸部挫傷，顱腦挫傷及胸腔內出血之傷害，經送醫不治死亡
    ，被告駕駛自用小客車之行為，顯有過失，被告於本院審理
    中自白犯罪，應與事實相符。雖被害人湯清海酒後騎乘機車
    ，且未注意遇有閃光紅燈應減速接近，先停止於交岔路口前
    ，讓幹道車優先通行後認為安全時，方得續行之規定，於
    本件事故之發生亦有過失，然此僅係被害人是否與有過失之
    問題，並不解免被告過失之責任。而被告之過失行為與被害
    人湯清海之死亡間具有相當因果關係。本件事證明確，被告
    過失致死之犯行洵堪認定。
二、核被告乙○○所為，係犯刑法第二百七十六條第一項之過失
    致死罪。被告於犯罪後，有偵查權限之人知悉犯罪人之前，
    主動向到場處理事故員警陳明自己係肇事者，並陳述肇事經
    過，有警詢筆錄在卷可考，為對於未發覺之犯罪，自首並接
    受裁判，應依刑法第六十二條前段之規定，減輕其刑。爰審
    酌被告過失程度之輕重，被害人湯清海因本件車禍死亡，所
    生危害重大，然被害人亦應負過失責任，且被告肇事後坦承
    犯行，犯罪後態度尚稱良好，惟肇事後被告僅與被害人甲○
    ○達成和解，尚未能與被害人湯清海之家屬達成民事和解，
    並賠償損害等一切情狀，量處如主文所示之刑，並諭知易科
    罰金之折算標準。
三、次按告訴乃論之罪，告訴人於第一審辯論終結前，得撤回其
    告訴；又告訴經撤回者，應諭知不受理之判決。刑事訴訟法
    第二百三十八條第一項、第三百零三條第三款，分別定有明
    文。公訴意旨另認被告因本件車禍同時肇致告訴人甲○○受
    有左側骨盆、左腳及右肩挫傷之傷害，且經告訴人甲○○提
    起告訴，因認被告另涉有刑法第二百八十四條第一項前段之
    過失傷害罪嫌部分，因過失傷害罪為告訴乃論之罪，告訴人
    依法得於第一審辯終結前撤回其告訴。而本件告訴人甲○○
    於本院九十四年十二月十三日審理時當庭撤回對被告之告訴
    ，此有本院審判筆錄在卷可查。告訴人甲○○既於第一審辯
    論終結前撤回其告訴，且公訴人認此與前開論罪科刑之過失
    致死罪部分為想像競合犯，為裁判上一罪，爰不另為不受理
    之諭知，附此敘明。
據上論斷，應依刑事訴訟法第二百七十三條之一第一項、第二百
九十九條第一項前段，刑法第二百七十六條第一項、第六十二條
前段、第四十一條第一項前段，罰金罰鍰提高標準條例第一條前
段、第二條，判決如主文。
本案經檢察官李斌到庭執行職務。
中    華    民    國    95    年    1     月    24    日
                  交通法庭  法  官  張清洲
以上正本證明與原本無異。
如不服本判決，應於送達後十日內向本院提出上訴狀（須附繕本
），上訴於臺灣高等法院臺中分院。
                            書記官  沈筱玲
中    華    民    國    95    年    1     月    24    日
附錄論罪科刑法條
中華民國刑法第276條
 (過失致死罪)
因過失致人於死者，處二年以下有期徒刑、拘役或二千元以下罰
金。
從事業務之人，因業務上之過失犯前項之罪者，處五年以下有期
徒刑或拘役，得併科三千元以下罰金。


司法院資訊處製作；財團法人民間司法改革基金會備份。
